【裁判字號】    95,財管,1
【裁判日期】    950307
【裁判案由】    選任遺產管理人
【裁判全文】
臺灣桃園地方法院民事裁定               95年度財管字第1號
聲  請  人  台北國際商業銀行股份有限公司
法定代理人  丙○○
代  理  人  乙○○
相  對  人  甲○○（亡）
關  係  人  丁○○
上列當事人間請求指定遺產管理人事件，本院裁定如下：
    主  文
指定丁○○為被繼承人甲○○之遺產管理人。
聲請人應於收受本裁定之日起20日內，將本裁定登載於公報、新
聞紙或其他相類之傳播工具。
如有被繼承人之債權人及受遺贈人，應自本公示催告最後登載公
報、新聞紙或其他相類之傳播工具之日起1年零5日前向聲請人報
明債權及為願受遺贈與否之聲明，如不於上開期間內為報明或聲
明者，僅得就賸餘遺產行使權利。
程序費用由被繼承人甲○○之遺產負擔。
    理  由
一、按先順序繼承人均拋棄其繼承權時，由次順序之繼承人繼承
    ，其次順序繼承人有無不明或第四順序之繼承人均拋棄其繼
    承權者，準用關於無人承認繼承之規定，此民法第1176條第
    6 項所定。又繼承開始時，繼承人有無不明，而無親屬會議
    ，或親屬會議未於民法第1177條所定一個月內選定遺產管理
    人時，利害關係人得聲請法院選任遺產管理人，同法第1178
    條第2項前段亦有明文。
二、本件聲請意旨略以：緣被繼承人甲○○於民國94年05月25日
    死亡，其依民法第1138條所定各順序之繼承人均聲明拋棄繼
    承權，並經本院94年度繼字第674 號准予備查在案，而被繼
    承人甲○○之親屬亦未召集親屬會議選定遺產管理人，茲因
    聲請人為被繼承人甲○○之抵押債權人，今為保障聲請人之
    權益，爰以利害關係人之身分，依非訟事件法第149條第1項
    之規定，請求指定丁○○為被繼承人甲○○之遺產管理人等
    語，並提出借據、戶籍謄本、土地建物登記謄本、本院函件
    等為證。
三、經查聲請人前開主張，業據聲請人提出借據、戶籍謄本、土
    地建物登記謄本、本院94年度繼字第674號及94年度執字第3
    3554號函件等為憑。而被繼承人死亡迄今已半年有餘，顯逾
    民法第1177條所定一個月期間，期間無親屬會議選任之遺產
    管理人向聲請人為處理債務之表示，可認聲請人主張無親屬
    會議之事實為真。準此，堪認被繼承人甲○○所遺財產，現
    確係處於無人繼承之狀態，是以本件確有為被繼承人甲○○
    所遺財產指定遺產管理人之必要。
四、聲請人聲請本院指定丁○○為被繼承人甲○○所遺財產之遺
    產管理人，業據其提出丁○○本人出具之同意書為憑。經查
    ，丁○○為被繼承人甲○○之配偶，且為本件抵押債務之連
    帶保證人，現住在執行標的即桃園縣桃園市○○○街60號2
    樓房地之內，有戶籍謄本、借據、土地建物登記謄本可證，
    關係人丁○○對被繼承人甲○○之遺產及遺債狀況應最為瞭
    解，其既表明願任遺產管理人，自無不當之處，爰依聲請人
    之聲請指定丁○○任被繼承人甲○○所遺財產之遺產管理人
    ，而裁定如主文所示，並依法執行遺產管理人之職務。
五、依非訟事件法第157 條裁定如主文。
中    華    民    國    95    年    3     月    7     日
                            家事法庭  法      官  劉雪惠
上列正本證明與原本無異
如對本裁定抗告須於裁定送達後10日內向本院提出抗告狀，並繳
納抗告裁判費新台幣1,000 元。
中    華    民    國    95    年    3     月    7     日
                                      書  記  官  劉宗源


司法院資訊處製作；財團法人民間司法改革基金會備份。
